【裁判字號】    97,台上,2624
【裁判日期】    971212
【裁判案由】    請求確認僱傭關係存在等
【裁判全文】
最高法院民事裁定            九十七年度台上字第二六二四號
上  訴  人  有限責任臺中市第二信用合作社
法定代理人  乙○○
訴訟代理人  何崇民律師
被 上訴 人  甲○○
上列當事人間請求確認僱傭關係存在等事件，上訴人對於中華民
國九十七年八月十三日台灣高等法院台中分院第二審判決（九十
七年度勞上字第五號），提起上訴，本院裁定如下：
    主  文
上訴駁回。
第三審訴訟費用由上訴人負擔。
    理  由
按上訴第三審法院，非以原判決違背法令為理由，不得為之。又
提起上訴，上訴狀內應記載上訴理由，其以民事訴訟法第四百六
十九條所定事由提起第三審上訴者，應於上訴狀內表明：原判決
所違背之法令及其具體內容、暨依訴訟資料合於該違背法令之具
體事實。其依同法第四百六十九條之一規定提起上訴者，並應具
體敘述為從事法之續造、確保裁判之一致性或其他所涉及之法律
見解具有原則上重要性之理由。同法第四百六十七條、第四百七
十條第二項分別定有明文。而依同法第四百六十八條規定，判決
不適用法規或適用不當者，為違背法令；依同法第四百六十九條
規定，判決有該條所列各款情形之一者，為當然違背法令。是當
事人提起第三審上訴，如合併以同法第四百六十九條及第四百六
十九條之一之事由為上訴理由時，其上訴狀或理由書應表明該判
決所違背之法令條項，或有關判例、解釋字號，或成文法以外之
習慣或法理等及其具體內容，暨係依何訴訟資料合於該違背法令
之具體事實，並具體敘述為從事法之續造、確保裁判之一致性或
其他所涉及之法律見解具有原則上重要性之理由。如未依上述方
法表明，或其所表明者與上開法條規定不合時，即難認為已合法
表明上訴理由，其上訴自非合法。本件上訴人對於原判決提起第
三審上訴，雖以該判決違背法令為由，惟核其上訴理由狀所載內
容，係就原審取捨證據、認定事實及解釋契約之職權行使所論斷
：被上訴人之借貸關係，對上訴人無任何具體危險或損失，上訴
人以解僱被上訴人為懲處被上訴人之手段，不符平等及比例原則
等情，指摘為不當，並就原審命為辯論及已論斷者，泛言謂為違
法，而非表明該判決所違背之法令及其具體內容，暨依訴訟資料
合於該違背法令之具體事實，更未具體敘述為從事法之續造、確
保裁判之一致性或其他所涉及之法律見解具有原則上重要性之理
由，難認其已合法表明上訴理由。依首揭說明，應認其上訴為不
合法。末按勞基法第十二條第一項第四款規定，勞工有違反勞動
契約或工作規則，情節重大者，雇主得不經預告終止契約。所謂
「情節重大」，屬不確定之法律概念，不得僅就雇主所訂工作規
則之名目條列是否列為重大事項作為決定之標準，須勞工違反工
作規則之具體事項，客觀上已難期待雇主採用解僱以外之懲處手
段而繼續其僱傭關係，且雇主所為之解僱與勞工之違規行為在程
度上須屬相當，方屬上開勞基法規定之「情節重大」，舉凡勞工
違規行為之態樣、初次或累次、故意或過失、對雇主及所營事業
所生之危險或損失、勞雇間關係之緊密程度、勞工到職時間之久
暫等，均為判斷勞工之行為是否達到應予解僱之程度之衡量標準
。查本件被上訴人積欠萬泰銀行本金新台幣（下同）五十萬九千
五百七十五元、新光銀行本金一百十三萬七千八百五十元，合計
一百六十四萬七千四百二十五元，逾三個月未清償，符合上訴人
人事管理規則第十八條第五款被上訴人不得為上訴人員工之規定
，固為兩造所不爭執。惟關於被上訴人積欠金融機關借款，屬個
人民事借貸關係，亦於上訴人無任何具體危險或損失，客觀上非
不得期待雇主採用解僱以外之懲處手段，繼續其僱傭關係，乃上
訴人竟採用解僱之嚴厲懲處手段，終止兩造間之僱傭關係，在程
度上顯不相當，有違平等及比例原則，且不符勞動基準法第十二
條第一項第四款所定情節重大之情形，本件上訴人終止勞動契約
，自屬不應許可，附此敘明。
據上論結，本件上訴為不合法。依民事訴訟法第四百八十一條、
第四百四十四條第一項、第九十五條、第七十八條，裁定如主文
。
中    華    民    國  九十七  年   十二   月   十二   日
                      最高法院民事第二庭
                          審判長法官  吳  正  一
                                法官  劉  福  聲
                                法官  阮  富  枝
                                法官  陳  國  禎
                                法官  沈  方  維
      本件正本證明與原本無異
                                      書  記  官
中    華    民    國  九十七  年   十二   月  二十九  日
                                                      Ｅ


司法院資訊處製作；財團法人民間司法改革基金會備份。
